【裁判字號】    98,台上,2779
【裁判日期】    980521
【裁判案由】    偽造有價證券
【裁判全文】
最高法院刑事判決            九十八年度台上字第二七七九號
上   訴   人  台灣高等法院檢察署檢察官
上訴人即被告  甲○○
上列上訴人等因被告偽造有價證券案件，不服台灣高等法院中華
民國九十五年九月二十一日第二審判決（九十五年度上訴字第五
八三號，起訴案號：台灣新竹地方法院檢察署九十一年度偵緝字
第二八九號），提起上訴，本院判決如下：
    主  文
上訴駁回。
    理  由
按刑事訴訟法第三百七十七條規定，上訴於第三審法院，非以判
決違背法令為理由，不得為之。是提起第三審上訴，應以原判決
違背法令為理由，係屬法定要件。上訴第三審法院之案件，是否
以判決違背法令為上訴理由，應就上訴人之上訴理由書狀加以審
查，如果上訴理由書狀並未依據卷內訴訟資料，具體指摘原判決
不適用何種法則或如何適用不當，或所指摘原判決違法情事，顯
與法律規定得為第三審上訴理由之違法情形，不相適合時，均應
認其上訴為違背法律上之程式，予以駁回。至原判決究有無違法
，與上訴是否以違法為理由係屬二事。本件原審經審理結果，認
為上訴人即被告甲○○偽造有價證券、行使偽造私文書、使公務
員登載不實及詐欺取財等犯行明確，因而撤銷第一審所為科刑之
判決，比較行為時及裁判時法律，適用最有利於被告之規定，改
判仍依牽連犯，從一重論處被告連續意圖供行使之用，而偽造有
價證券罪刑，已詳敘調查、取捨證據之結果及憑以認定犯罪事實
之心證理由。並就被告於偵查及法院審理中一度否認犯行所持辯
解認非可採，予以論述。查鑑定與勘驗皆為調查證據方法之一種
，審理事實之法院自得審酌案內一切情形，自由裁量以勘驗、鑑
定或其他適當方法調查證據。原判決依憑被告於原審審理時，已
坦承有其事實欄所示未經乙○○同意，冒用乙○○名義為連帶保
證人、抵押義務人及發票人，偽造綜合授信契約等多項私文書、
本票，並由梁文魁假冒乙○○至銀行辦理兌保及偽造乙○○署押
，致債權人陷於錯誤而貸予被告款項，並使地政機關承辦人員將
設定抵押權之不實事項，登載於其職務上掌管之土地登記簿公文
書等情，另證人梁文魁亦供證其確曾充任乙○○，上開多項私文
書及本票上乙○○簽名為其所書等語，且卷附乙○○退休前於第
一商業銀行任職時之儲蓄存款印鑑卡影本上親自簽名之筆跡、偵
查中檢察官命其當庭親書之筆跡與本件上開私文書及本票上乙○
○簽名筆跡，經勘驗、比對結果，乙○○親簽筆跡工整、凝重，
反之，上揭私文書、本票上之乙○○筆跡則散逸，二者字型及書
寫方式之特徵均明顯不同，因認上開私文書、本票上之乙○○簽
名，確非乙○○所書，已於判決內詳細說明其理由。此乃原審本
其職權之行使，對調查所得之證據定其取捨，為價值上之判斷，
據以於判決內認定被告之犯行，顯無違背客觀上之經驗法則與論
理法則，自非被告上訴意旨憑其個人主觀意思，徒以原審未將該
等私文書及本票送請鑑定，即得任意指為違法而據為第三審上訴
理由。又查依刑法第五十七條規定，犯罪行為人犯罪後之態度，
本即係科刑輕重標準之一，而為法院科刑時所應注意之事項，原
判決以被告本件犯罪行為之責任為基礎，併考量被告向他人詐借
款項迄未清償之犯後態度而為刑之量定，顯無違法情事。被告主
張其犯罪係受蔡健雄慫恿，犯罪所得亦悉交予蔡健雄，迄仍積極
追償俾供償還一節，縱屬實在，亦無解於其犯罪所得款項迄未清
償之事實，而蔡健雄另以土地詐騙他人即使業經法院判處罪刑，
其輕重如何，亦與本件無涉，被告上訴意旨以原判決既認定其係
受友人蔡健雄倡議投資需款孔急始犯本案，卻又將其迄未清償欠
款列為科刑審酌之因素，且量刑猶重於蔡健雄所犯詐欺另案等情
，指摘原判決關於量刑之論述前後矛盾，較之蔡健雄詐欺另案且
輕重失衡云云，顯非適法之第三審上訴理由。至被告上訴意旨另
指遠東國際商業銀行新竹科學園區分行與新竹縣竹北市農會職員
亦涉嫌共同犯罪一節，核於被告本人偽造有價證券犯罪之判決本
旨不生影響，原審未加調查，亦難指為證據調查職責未盡之違背
法令。復查第三審為法律審，應以第二審判決所確認之事實為判
決基礎，原判決認被告偽造私文書、有價證券並持以行使及使公
務員登載不實、詐欺取財等犯行，應依牽連犯之規定，從較重之
偽造有價證券罪論處，並就被告多次偽造有價證券罪之犯行，論
以連續犯，已詳為說明其第三次與第四次犯行雖間隔年餘，但係
出於籌措投資貸款繳息資金之同一動機及緣由，且於竊取其父乙
○○所有國民身分證、印章及新竹縣新埔鎮○○里○○○○段一
五之三號等多筆土地所有權狀後，即利用由梁文魁冒充乙○○，
並偽造私文書、本票之同一手段，陸續多次持向他人詐貸款項，
自係基於概括犯意所為。檢察官上訴意旨或將原判決所述被告詐
借款項之目的係用以支應投資及利息，誤解為悉數投資於蔡健雄
，而以被告貸款總計新台幣二千餘萬元，已逾其與蔡健雄間借貸
之數額，推論其顯另供其他用途，足徵其犯罪詐財非均出於投資
蔡健雄之同一目的，即不在同一預定計畫內，應非連續犯；或全
憑片面意見，徒以被告本件犯行第一次至第四次，其間綿延達三
年餘，即認非屬出於同一概括犯意之連續犯云云。均屬對原審取
捨證據之職權行使，任意爭執，尚難據以辨認原判決已具備違背
法令之形式要件，從形式上審查，亦非適法之上訴理由。依上揭
說明，本件檢察官及被告之上訴皆為違背法律上之程式，應予駁
回。至原判決認被告尚牽連使公務員登載不實及詐欺取財等不得
上訴第三審罪名部分，因得上訴之偽造有價證券及行使偽造私文
書等重罪部分，上訴不合法，則此輕罪部分，自無從適用審判不
可分之原則，併為實體上之審判，亦應從程序上予以駁回。
據上論結，應依刑事訴訟法第三百九十五條前段，判決如主文。
中    華    民    國   九十八   年   五   月  二十一  日
                      最高法院刑事第四庭
                          審判長法官  張  淳  淙
                                法官  劉  介  民
                                法官  蔡  彩  貞
                                法官  林  俊  益
                                法官  林  勤  純
      本件正本證明與原本無異
                                      書  記  官
中    華    民    國  九十八  年    六    月    一    日
                                                    m


司法院資訊處製作；財團法人民間司法改革基金會備份。
